臺灣板橋地方法院民事判決　　　　　　　　96年度建字第57號
原　　　告　臺北縣政府
法定代理人　乙○○
訴訟代理人　林復宏律師
複　代理人　丙○○
被　　　告　祥源營造股份有限公司
法定代理人　甲○○
訴訟代理人　丁○○
上列當事人間請求給付違約金事件，本院於民國96年10月2 日言
詞辯論終結，判決如下：
    主  文
被告應給付原告新台幣貳佰零玖萬元及自民國九十六年三月十日
起至清償日止，按年息百分之五計算之利息。
訴訟費用由被告負擔。
本判決於原告以新台幣元陸拾玖萬捌仟元供擔保後，得假執行；
但被告如於假執行程序實施前以新台幣貳佰零玖萬元為原告預供
擔保後，得免為假執行。
    事實及理由
一、本件原告起訴主張：
（一）緣被告承攬原告之基隆河初期治理計劃--茄苳溪及北港溪
      等後續工程，雙方約定91年5 月29日開工，工期為120 日
      曆天，預定完工日為91年9 月25日，然本工程因歷經二次
      變更設計，被告實際竣工日為92年9 月4 日，履約逾期天
      數為344 日，逾期違約罰金為新臺幣（下同）2,096,270
      元，然被告並無給付逾期罰款。嗣原告於95年12月11日以
      北府水排字第0950865323號函催告給付逾期違約金，被告
      回函表示因資金籌措困難無法繳付，期以其承攬原告其他
      工程所繳付之保固金作為扣抵，日後必補足剩餘罰金，並
      有被告書立切結可證，故被告就逾期罰金數額業已知悉並
      同意，卻未給付任何罰金。
（二）按給付有確定期限者，債務人自期限屆滿時起，負遲延責
      任；債務人遲延者，債權人得請求其賠償因遲延而生之損
      害，民法第229 條第1 項、第231 條第1 項分別定有明文
      。查被告承攬系爭工程因工程進度遲延，造成原告重大損
      害，被告本應就遲延天數，依雙方合約規定計價賠償。故
      原告自得依前揭民法之規定，請求被告給付系爭違約罰金
      2,096,270 元。
（三）被告遲延完工日期計算如下：
  １、查本件工程為配合基隆河整體治理計畫辦理第一次變更設
      計，將防洪牆高度提昇為基隆河200 年防洪頻率，展延履
      約期限137 天，修正預定完工日期至92年2 月9 日。而該
      工程於92年1 月23日因北港溪主流段違建尚未拆除影響施
      工，至92年5 月21日拆除違建後復工，自91年9 月26日至
      92年1 月24日剩餘工期17天。又被告復工施作至92年6 月
      2 日施作天數為13天，因銜接道路需回填土方送驗不計工
      期7 天，則本件工程原合約項目修正之預定完工日期為92
      年6 月13日。另被告北港溪段工程因道路路基級配密度試
      驗未合格，遲至92年8 月28日完成，此段逾期天數76天。
      綜上所述，本段逾期天數原為76天，扣除因中華電信於北
      港溪主流段管線地下化影響施作4 天，修正逾期天數為72
      天。
  ２、又本件工程第二次變更設計（即北港溪支流銜接道路）於
      92年6 月9 日工期檢討時，確認施作項目為施作銜接鮕代
      坑街道路及林肯大郡連接道路，因屬合約外追加項目，自
      92年6 月20日開始施作35日曆天，此段預定完工日期為92
      年7 月24日，然本工程實際完工日期為92年9 月4 日，則
      本段逾期天數為42天。
（四）被告逾期罰款之計算：
      按承攬合約第17條第8 項第3 款規定，本工程訂有分段進
      度及履約期限，其逾分段進度且逾最後履約期限者，應分
      別計算懲罰性違約金。查被告並未依修正後之完工期限完
      成北港溪主支流段基隆河200 年防洪頻率堤防，依契約規
      定逾期每日處以價金千分之三逾期懲罰性違約金，被告逾
      期天數為42天，北港溪主流段工程結算金額為1,970,374
      元。而完成履約部分不影響其他已完成部分之使用者，得
      按未完成履約部分之本契約價金，每日依千分之一計算逾
      期懲罰性違約金，被告逾期天數為30天，未完成履約部分
      逾期罰款金額為22,552元。又第二次變更設計為合約範圍
      以外追加施作連接道路，依契約規定視未完成履約部分之
      價金，每日逾期處以未完成段價金千分之一逾期懲罰性違
      約金，被告逾期天數42天，逾期罰款金額則為103,344 元
      。綜上所述，被告逾期懲罰性違約金共計2,096,270 元。
（五）聲明：(1)被告應給付原告2,096,270 元，及自支付命令送
      達翌日起至清償日止，按年息5 ﹪計算之利息。(2)原告願
      供擔保，請准宣告假執行。
二、被告則以：
（一）按雙方承攬合約第7 條附件第3 項約定：「本契約如需變
      更，其工程項目或數量有增減時，履約期限得由雙方視實
      際需求議定增減之」、第17條第8 項約定：「本契約訂有
      分段進度及最後履約期限且均訂有逾期懲罰性違約金者，
      屬分段完工使用或移交之情形，其逾期懲罰性違約金之計
      算如下」。查本件工程歷經2 次變更設計，雙方亦於92年
      6 月9 日舉行工期檢討會議議定履約期限，完工期限延至
      92年7 月26日。又參照合約第17條第8 項約定係適用於雙
      方工程合約中訂有分段進度及逾期懲罰性違約金之規定者
      ，則原告逕行計算被告履約逾期總天數344 日，顯屬無稽
      。故本件工程雙方所訂合約中並無分段進度之約定，自無
      適用分段進度逾期懲罰性違約金之規定。
（二）查被告於92年7 月20日施作路基工程時，接獲中華電信公
      司通知將於同年月25日起於同段路基進行管線埋設，並要
      求被告暫緩施工，該段埋管工程至92年8 月10日完成，有
      該公司致原告函文乙件為證。而中華電信公司上開工程致
      被告有22天無法進行工程，此因非有歸責於被告之原因，
      符合雙方工程合約第7 條附件第4 項履約期限延期第1 款
      「本契約履約期間除另有規定外，符合下列情形之一，確
      非可歸責於乙方而需展延履約期限者，乙方應事故發生或
      消失後，儘速以書面向甲方申請展延履約期限，不計算逾
      期懲罰性違約金」之規定，則被告依合約規定展延22天工
      期，應屬有理。故本件工程履約期限已議定為92年7 月26
      日，被告實際完工日期為92年9 月4 日，扣除前述中華電
      信埋管致影響施工情事，依合約規定展延22天後，總計逾
      期天數應為18天。
（三）次查，本件工程因施作第一次變更設計案內路面工項（路
      面密級配、瀝青混凝土舖面、透層、防洪牆油漆等）致逾
      期18天，有監造單位92年10月13日黎水字第R927496 號函
      可資證明，符合雙方合約第17條第1 項末段「未完成履約
      部份不影響其他部份之使用者，得按未完成履約部份之本
      契約價金千分之一計算違約金」之約定，則本件違約金應
      為6,349.71元。
（四）末查，本件工程因工期結算存有爭議，原告又遲不給付尾
      款，經被告屢催始於95年2 月7 日撥付，又被告於95年12
      月11日接獲原告函催追繳，復由原告主計單位告知係撥付
      尾款作業疏忽未逕行扣繳，遂協調被告速行補繳以利結案
      ，並建議被告補繳方式（以其他工程保固金中先行繳納）
      ，被告於同年月20日函復表示同意，並立書具結，今原告
      捨棄協議不願遵循辦理，故雙方上開協議及被告所立之具
      結書應屬廢止等語，資為抗辯。
三、原告起訴主張被告承攬原告之上開後續工程，雙方約定91年
    5 月29日開工，工期為120 日曆天，預定完工日為91年9 月
    25日，然本工程因歷經二次變更設計，被告實際竣工日為92
    年9 月4 日，履約逾期天數為344 日，逾期違約罰金為2,09
    6,270 元，然被告並無給付逾期罰款，嗣原告於95年12月11
    日以北府水排字第0950865323號函催告給付逾期違約金，被
    告回函表示因資金籌措困難無法繳付，期以其承攬原告其他
    工程所繳付之保固金作為扣抵，日後必補足剩餘罰金，並有
    被告書立切結可證，故被告就逾期罰金數額業已知悉並同意
    ，卻未給付任何罰金等語，被告則以前開情詞置辯。則查，
    按「稱和解者，謂當事人約定，互相讓步，以終止爭執或防
    止爭執發生之契約」、「和解有使當事人所拋棄之權利消滅
    及使當事人取得和解契約所訂明權利之效力」，民法第736
    、737 條分別定有明文。查兩造因工期結算爭議之糾紛，被
    告即與原告簽訂切結書，被告同意於上開爭議未釐清前，願
    依原告已核定追繳逾期罰款2,096,270 元先行繳交，此有被
    告所不爭執之上開切結書影本1 件在卷可參，則該切結書既
    約定被告願依原告已核定追繳逾期罰款2,096,270 元先行繳
    交，核其性質應屬和解契約，故不論原工期結算是否存有爭
    議、約定完工日期為何，及實際違約金額多少，惟切結書之
    和解約契一旦成立，兩造即同受拘束。故被告抗辯本件工期
    結算仍存有爭議，故雙方上開協議及被告所立之具結書應屬
    廢止等語，尚屬無據，被告仍應依切結書之和解契約履行。
四、從而，原告依切結書之法律關係，請求被告給付原告2,096,
    270 元，及自支付命令送達翌日即96年3 月10日起至清償日
    止，按年息5 ﹪計算之利息，為有理由，應予准許。
五、兩造分別陳明願供擔保請准宣告假執行及免為假執行，經核
    均無不合，爰各酌定相當擔保金額准許之。
六、本件事證已臻明確，兩造其餘主張及攻擊防禦方法，核與判
    決結果不生影響，爰不一一論述，附此敘明。
七、據上論結，本件原告之訴為有理由，依民事訴訟法第78條、
    第390 條第2 項、第392 條第2 項，判決如主文。
中　　華　　民　　國　　96　　年　　10　　月　　26　　日
                  民事第三庭    法　官　邱靜琪
以上正本係照原本作成
如對本判決上訴，須於判決送達後20日內向本院提出上訴狀
中　　華　　民　　國　　96　　年　　10　　月　　26　　日
                                書記官　白俊傑
